臺灣高等法院民事判決
108年度重上字第732號
上  訴  人  高梓喬  



訴訟代理人  郭睦萱律師
複  代理人  林沛彤律師
被  上訴人  利鑫建設開發有限公司

法定代理人  葉滄洲  
訴訟代理人  曾增銘律師
被  上訴人  陽信建築經理股份有限公司


法定代理人  王忠傑  
上列當事人間請求履行契約事件，上訴人對於中華民國108年7月
6日臺灣臺北地方法院107年度重訴字第459號判決提起上訴，並
為部分訴之變更，本院於109年8月11日言詞辯論終結，判決如下
：
    主      文
原判決關於駁回上訴人後開第二項之訴部分，及該部分假執行之
聲請，暨訴訟費用之裁判均廢棄。
被上訴人利鑫建設開發有限公司應再給付上訴人新臺幣貳萬參仟
參佰元，及自民國一百零七年七月三十一日起至清償日止，按週
年利率百分之五計算之利息。
其餘上訴、變更之訴及假執行之聲請均駁回。
第一、二審（含變更之訴部分）訴訟費用由被上訴人利鑫建設開
發有限公司負擔二分之一，餘由上訴人負擔。
    事實及理由
壹、程序事項：
一、按在第二審為訴之變更或追加，非經他造同意，不得為之。
    民事訴訟法第446條第1項本文定有明文。查上訴人於原審備
    位聲明第3項請求被上訴人利鑫建設開發有限公司（下稱利
    鑫公司）應給付新臺幣（下同）120萬9,000元本息，及自民
    國107年7月31日起至交付門牌號碼桃園市○○區○○路000巷00
    號（Ａ）及40號（Ｉ）房屋（下稱系爭房屋）之日止，按每日
    3,250元計算之違約金，嗣於本院審理中，就其中自107年7
    月31日起至交付系爭房屋之日止部分變更聲明為利鑫公司應
    給付66萬6,250元，暨自民事變更上訴聲明狀繕本送達翌日
    起至清償日止，按年息5％計算之利息，經利鑫公司同意（見
    本院卷477頁），核與首揭規定相符，應予准許。
二、被上訴人陽信建築經理股份有限公司（下稱陽信公司）經合
    法通知，未於言詞辯論期日到場，核無民事訴訟法第386條
    各款所列情形，爰依上訴人之聲請，由其一造辯論而為判決
    。
貳、實體事項：   
一、上訴人主張：利鑫公司為改制前桃園縣○○市○○段000地號土
    地（下稱系爭土地）合建案建築工程負責者，與陽信公司簽
    立不動產信託契約（下稱系爭信託契約），將系爭土地與（
    102）桃縣工建執照字第會楊00581號建築執照（下稱系爭建
    照）均信託予陽信公司。伊與利鑫公司於106年1月25日簽立
    預售屋買賣契約（下稱系爭買賣契約），以總價650萬元向
    利鑫公司購買系爭房屋及所坐落系爭土地應有部分各100000
    分之9612、100000分之12259（下與系爭房屋合稱系爭房地
    ），伊於同日將買賣價金650萬元匯入利鑫公司指定帳戶，
    利鑫公司向伊保證於106年7月23日前移轉登記並交付系爭房
    地。詎陽信公司未取得系爭房屋之使用執照無法辦理建物第
    一次登記，為此先位聲明依系爭買賣契約第16條第2項、民
    法第348條第1項請求利鑫公司交付系爭房屋；又依系爭買賣
    契約第16條第2項、民法第348條第1項，依民法第242條規定
    代位利鑫公司依信託法第63條第1項終止系爭信託契約後，
    請求利鑫公司移轉系爭土地所有權，陽信公司變更系爭建照
    起造人為利鑫公司，由利鑫公司辦理建物使用執照及建物所
    有權第一次登記後，將系爭房屋所有權移轉登記予伊。再利
    鑫公司未依系爭買賣契約第16條第2項約定於106年7月23日
    前交付系爭房地予伊，應依系爭買賣契約第8條第1項第4款
    約定給付伊已繳房地價款依萬分之5計算之遲延利息。另利
    鑫公司逾期未交屋，致伊受有無法即時入住另行租屋，自10
    6年8月起至107年7月止每月支付租金2萬3,300元之損害共計
    27萬9,600元（計算式：23,300×12＝279,600），原審僅判准
    25萬6,300元，尚有違誤。原法院107年度重訴字第641號請
    求確認信託受益權歸屬事件（下稱另案），判決確認系爭建
    照所示之起造權利、興建中或完工後之建築物之信託受益權
    歸屬於黃炳榮及張盛文（即張瀚之受讓人），倘利鑫公司因
    另案無法將系爭房地辦理所有權移轉登記予上訴人，則屬給
    付不能，且可歸責於利鑫公司，上訴人備位聲明依系爭買賣
    契約第16條第2項、民法第348條第1項請求利鑫公司交付系
    爭房屋。又利鑫公司未依系爭買賣契約第16條第2項約定於1
    06年7月23日前交付系爭房地予伊，應依系爭買賣契約第8條
    第1項第4款約定，給付伊至另案判決確定日前即108年2月20
    日止，按已繳房地價款依萬分之5計算之遲延利息。再利鑫
    公司逾期未交屋，致伊受有無法即時入住另行租屋之損害再
    計2萬3,300元本息等語。
二、利鑫公司則以：伊未與上訴人或授權第三人與上訴人簽立系
    爭買賣契約，且系爭房地信託予陽信公司，伊與地主之信託
    歸屬分配尚未確定，系爭房屋未必歸屬於伊，無從給付上訴
    人。又伊與地主黃炳榮、張瀚（下稱地主）為共同委託人，
    與陽信公司簽立系爭信託契約，未經地主同意，上訴人不得
    依信託法第63條規定終止系爭信託契約。又另案判決確認系
    爭建照所示之起造權利、興建中或完工後之建築物之信託受
    益權歸屬於黃炳榮及張盛文（即張瀚之受讓人），伊對陽信
    公司無可主張之權利存在等語，資為抗辯。
三、陽信公司未於言詞辯論期日到場，亦未提出準備書狀作何聲
    明或陳述。
四、原審為上訴人一部勝訴、一部敗訴之判決，即判命：㈠利鑫
    公司應給付上訴人25萬6,300元，及自107年7月31日起至清
    償日止，按年息5％計算之利息。㈡利鑫公司應給付上訴人650
    萬元，及自108年6月20日起至清償日止，按年息5％計算之利
    息。駁回上訴人其餘之訴。上訴人就其敗訴部分不服，提起
    上訴，並先位上訴聲明：㈠原判決關於駁回上訴人後開第2項
    至第6項之訴部分廢棄。㈡利鑫公司應將坐落系爭土地上之系
    爭房屋交付予上訴人。㈢陽信公司應將系爭建照之系爭房屋
    起造人名義變更為利鑫公司，再由利鑫公司將系爭房屋於辦
    理建物使用執照及建物所有權第一次登記後，將所有權移轉
    登記予上訴人。㈣陽信公司應將坐落系爭土地之所有權應有
    部分100000分之9612及100000分之12259移轉登記予利鑫公
    司，再由利鑫公司將上開系爭土地所有權部分移轉登記予上
    訴人。㈤利鑫公司應給付上訴人120萬9,000元，及自107年7
    月31日起至清償日止，按年息5％計算之利息，並自107年7月
    31日起至交付第2項房屋之日止，按每日3,250元計算之違約
    金。㈥利鑫公司應再給付上訴人2萬3,300元，及自107年7月3
    1日起至清償日止，按年息5％計算之利息。㈦前開第2、5、6
    項聲明部分，上訴人願供擔保請准宣告假執行。備位上訴聲
    明：㈠原判決關於駁回上訴人後開第2項至第4項之訴部分廢
    棄。㈡利鑫公司應將坐落系爭土地上之系爭房屋交付予上訴
    人。㈢利鑫公司應給付上訴人120萬9,000元，及自107年7月3
    1日起至清償日止，按年息5％計算之利息。㈣利鑫公司應給付
    上訴人2萬3,300元，及自107年7月31日起至清償日止，按年
    息5％計算之利息。㈤前開第2項至第4項聲明，願供擔保請准
    宣告假執行。變更聲明：利鑫公司應給付上訴人66萬6,250
    元，及自民事變更上訴聲明狀繕本送達翌日起至清償日止，
    按年息5％計算之利息。利鑫公司則答辯聲明：㈠上訴、變更
    之訴及假執行之聲請均駁回。㈡如受不利判決，願供擔保請
    准宣告免為假執行（利鑫公司對於原審判決其敗訴部分，未
    據提起上訴而告確定，非屬本院審理範圍，下不贅述）。
五、不爭執事項（見本院卷174至175頁，並因論述為部分文字增
    刪）：
　㈠系爭土地原地主黃炳榮、張瀚於103年4月9日與利鑫公司共同
    簽訂合建契約書，約定由黃炳榮、張瀚提供系爭土地做為合
    建基地使用，由利鑫公司於系爭土地上興建透天住宅房屋。
    系爭土地由黃炳榮、張瀚於104年1月5日以信託為原因移轉
    登記予陽信公司。
　㈡黃炳榮、張瀚與利鑫公司合作開發系爭土地之住宅興建工程
    ，雙方約定委由陽信公司辦理信託登記，黃炳榮、張瀚與利
    鑫公司於103年12月25日簽立系爭信託契約。
　㈢系爭建照所載起造人為陽信公司，系爭房屋目前尚未取得使
    用執照及辦理所有權登記。
　㈣利鑫公司對原證1至4形式上真正不爭執。
　㈤黃炳榮及張盛文（即張瀚之受讓人）與陽信公司間確認信託
    受益權歸屬等事件，經另案判決確認利鑫公司信託予陽信公
    司，系爭建照所示之起造權利、興建中或完工後之建築物之
    信託受益權歸屬於黃炳榮、張盛文確定。
　㈥上訴人於簽署系爭買賣契約時已支付價款650萬元至不動產交
    易安全信託契約書（下稱系爭履保契約）所約定之信託專戶
    ，再由系爭履保契約之受託人即訴外人陽信商業銀行股份有
    限公司（下稱陽信銀行），將系爭買賣契約價款匯至利鑫公
    司之帳戶。
　㈦系爭買賣契約第8條第1項第4款所定遲延利息，性質屬懲罰性
    違約金。
六、法院之判斷：
  ㈠上訴人得否依系爭買賣契約第16條第2項約定或民法第348條
    第1項規定，請求利鑫公司交付系爭房屋予上訴人？
　⒈上訴人與利鑫公司間是否存在系爭買賣契約？
  ⑴按當事人主張有利於己之事實者，就其事實有舉證之責任。
    民事訴訟法第277條本文定有明文。就舉證責任分配之原則
    ，凡主張權利發生者，應就該權利發生實體法上規定要件事
    實負舉證責任；主張對權利發生有障礙者，應就該權利有障
    礙之實體法上規定要件事實負舉證責任。上訴人主張系爭買
    賣契約係真正，為利鑫公司所否認，自應由上訴人就買賣契
    約真正乙節，負舉證之責。
　⑵經查，上訴人、利鑫公司與陽信銀行於與系爭買賣契約簽訂
    同時，另簽訂系爭履保契約，約定上訴人將系爭買賣契約價
    金，委託陽信銀行於系爭房地產權移轉前，管理運用上訴人
    所支付買賣價金之保全機制，有系爭履保契約可稽（見桃院
    卷17至32頁）；且陽信銀行天母分行107年7月16日陽信天母
    字第1070015號函、107年12月20日陽信天母字第1070026號
    函及108年4月17日陽信天母字第108004號函亦記載：「本行
    於簽訂上開契約時（即系爭履保契約)時，委託人利鑫建設
    開發有限公司，提供有限公司變更登記表、桃園市政府函、
    負責人身分證及徤保卡，核對無誤後，始簽訂不動產交易安
    全信託契約書」、「檢附利鑫建設開發有限公司提供之『有
    限公司變更登記表』、『桃園市政府函』、『負責人身份證及徤
    保卡』影本乙份」、「…提供『契約書編號：000000000000及0
    00000000000』（即系爭履保契約），受託信託財產專戶新臺
    幣陸佰伍拾萬元資金流向及信託財產一般出款指示書」（見
    原審卷33至40、95至102、163至189頁），並有送款單、信
    託財產一般出款指示書、匯款收執聯及信託專戶帳卡檔可稽
    （見原審卷180、181、183、186、187至189頁）。又上訴人
    匯款給付系爭買賣契約價金650萬元至利鑫公司設於陽信銀
    行受託財產專戶一節，有匯款申請書為憑（見桃院卷8頁）
    ，兩造復不爭執上訴人於簽署系爭買賣契約時，已支付價款
    650萬元至系爭履保契約所約定之信託專戶，再由系爭履保
    契約之受託人即陽信銀行，將系爭買賣契約價款匯至利鑫公
    司之帳戶乙節（見不爭執事項㈥）。堪認上訴人已匯款至利
    鑫公司帳戶，且陽信銀行嗣後並將系爭買賣契約價款匯至利
    鑫公司帳戶。
　⑶次查，證人即代理上訴人簽立系爭買賣契約及系爭履保契約
    之劉文海證稱：伊與上訴人係朋友，上訴人是外國籍不太懂
    中文，故伊擔任上訴人代理人並陪同上訴人簽約，與利鑫公
    司之經理謝北辰洽談，謝北辰表示系爭房屋快要蓋好，要申
    請使用執照要先付工程款，伊與上訴人、謝北辰於106年1月
    25日在陽信銀行洽談簽約事由，簽約時伊和上訴人詢問謝北
    辰上訴人之法定代理人林華文有無到場，謝北辰表示林華文
    僅係利鑫公司登記名義人不會到場，由他代理利鑫公司與上
    訴人簽約，且謝北辰簽約時有提出利鑫公司大小章、公司登
    記資料、法定代理人身分證明文件等資料予陽信銀行核對，
    並由上訴人當場支付系爭買賣契約全部價款等語（見原審卷
    154頁反面至155頁），核與陽信銀行上開函文所示之簽約流
    程相符，並有系爭買賣契約及系爭履保契約可參【見臺灣桃
    園地方法院卷（下稱桃院卷）9至32頁】，其上開證詞應屬
    真正而堪採信。
　⑷佐以陽信銀行提出之利鑫公司之有限公司變更登記表、桃園
    市政府函、負責人身分證件等資料（見原審卷96至102頁）
    ，與利鑫公司登記案卷内所附之資料相符（見本院卷307至3
    10頁、333頁），益徵利鑫公司與上訴人簽署系爭買賣契約
    及系爭履保契約乙節為真。是上訴人主張與被上訴人利鑫公
    司間就系爭房地有買賣關係存在，足堪認定。
　⒉上訴人得否請求利鑫公司交付系爭房屋？
　⑴按信託人依信託契約，將信託物之所有權登記為受託人所有
    後，該信託物之法律上所有人即為受託人，而非信託人。雖
    受託人於信託關係終止後，負有返還信託物與信託人之義務
    ，然在未辦畢返還登記以前，仍難謂受託人非信託物之所有
    人（最高法院84年度台上字第2038號判決意旨參照）。又信
    託行為，係指信託人將財產所有權移轉與受託人，使其成為
    權利人，以達到當事人間一定目的之法律行為，在信託人終
    止信託契約前，受託人並無返還受託物之義務（最高法院81
    年度台上字第1719號判決意旨參照）。再信託契約在未終止
    前，其信託關係仍繼續存在，並非得終止時而不終止，其信
    託關係當然消滅，必俟信託關係終止後，始得請求返還信託
    財產（最高法院70年度台上字第307號判決意旨參照）。
  ⑵經查，系爭土地原地主黃炳榮、張瀚於103年4月9日與利鑫公
    司共同簽訂合建契約書，約定由黃炳榮、張瀚提供系爭土地
    做為合建基地使用，由利鑫公司於系爭土地上興建透天住宅
    房屋（下稱系爭合建案，包含系爭房屋），並依該合建契約
    第3條約定，將房地產權分配以合建分屋方式分配，由黃炳
    榮、張瀚取得總樓地板面積40％，利鑫公司取得總樓地板面
    積60％。另利鑫公司與黃炳榮、張瀚又於103年12月25日與陽
    信公司就系爭合建案共同簽訂系爭信託契約，約定黃炳榮、
    張瀚及利鑫公司為委託人及受益人，陽信公司則擔任受託人
    ，信託財產包含系爭土地、系爭合建案起造權利、興建中尚
    未完工之建物、興建完工後之建物及其他信託專戶資金暨信
    託財產所取得之權益，陽信公司為受益人之利益及信託目的
    為開發、管理及處分信託財產。系爭土地嗣由黃炳榮、張瀚
    於104年1月5日以信託為原因移轉登記予陽信公司等情，有
    系爭信託契約、系爭土地第一類登記謄本及異動索引及建築
    工程履歷查詢系統可稽（見本院卷111至121頁、原審卷110
    至123、134頁）。是依系爭信託契約約定，系爭興建中或興
    建完工後建物權利已信託予陽信公司所有，上訴人自無從要
    求利鑫公司交付系爭房屋。
  ㈡上訴人得否依系爭契約第16條第2項、民法第348條第1項、民
    法第242條、信託法第63條第1項、信託契約第1條、第14條
    第1項之規定，代位利鑫公司終止與陽信公司間之信託契約
    ？
　⒈上訴人得否代位利鑫公司終止系爭信託契約？
  ⑴按信託利益全部由委託人享有者，委託人或其繼承人得隨時
    終止信託。債務人怠於行使其權利時，債權人因保全債權，
    得以自己之名義，行使其權利。但專屬於債務人本身者，不
    在此限。信託法第63條第1項、民法第242條定有明文。
　⑵上訴人雖主張依信託法第63條第1項規定，系爭信託契約乃約
    定信託利益全部由委託人即利鑫公司享有，因此利鑫公司得
    隨時終止系爭信託契約關係云云。然查，系爭信託契約第13
    條第1項約定：「本信託契約之變更、解除及終止除法令另
    有規定或本契約另有約定者外，須經甲（即黃炳榮、張瀚）
    、乙（即利鑫公司）、丙（即陽信公司）三方書面同意後方
    能辦理。本契約之效力不因甲方死亡、受破產宣告或監護宣
    告而消滅，亦不因乙、丙解散、破產宣告或撤銷設立登記而
    消滅。」等語（見本院卷117頁），可知系爭信託契約經原
    地主黃炳榮、張瀚與利鑫公司、陽信公司合意簽署，並同意
    於信託期間内契約之終止以三方共同書面同意為條件，任一
    方無任意終止之權利，即以合意方式排除信託法第63條第1
    項適用。再者，系爭信託契約第1條、第2條約定：「甲、乙
    雙方為使本工程案能順利興建完工並履行合建契約之內容，
    同意共同委託丙方依信託法等法令規定及本契約約定管理運
    用信託財產（含取得建物使用執照及辦妥建物第一次登記予
    丙方名下為信託財產）。丙方依信託本旨，於信託關係終止
    並償還本信託項下一切稅捐、貸款金融機構融資本息、債務
    、費用及報酬後，信託關係終止時依本契約約定返還信託財
    產予甲、乙雙方…（第一條）。信託關係人甲方為本信託契
    約土地之委託人。乙方為本信託契約起造權利、興建中或
    完工後建物之委託人。丙方為本契約土地、起造權利、興
    建中或完工後建物之受託人。甲、乙雙方為本契約之受益
    人，本案受益權不得轉讓，其對信託財產之受益權益按合建
    契約約定內容定之…（第二條）」（見本院卷111頁）等内容
    以觀，堪認系爭信託契約之委託人及受益人非僅利鑫公司，
    信託利益非全由利鑫公司所享有。況利鑫公司依據系爭信託
    契約信託予陽信公司，關於系爭建照所示之起造權利、興建
    中或完工後之建築物之信託受益權歸屬黃炳榮、張盛文乙節
    ，業經另案判決確定，為兩造所不爭執（見不爭執事項㈤）
    。從而，利鑫公司既不得依信託法第63條第1項規定終止系
    爭信託契約，上訴人自不得代位利鑫公司行使該終止權。
　⒉承上，利鑫公司無單獨及隨時終止系爭信託契約之權利，上
    訴人自不得代位利鑫公司請求陽信公司將系爭建照之系爭房
    屋起造人名義變更為利鑫公司，再由利鑫公司將系爭房屋於
    辦理建物使用執照及建物所有權第一次登記後，將所有權移
    轉登記予上訴人；上訴人亦不得代位利鑫公司請求陽信公司
    將系爭土地之所有權應有部分移轉登記予利鑫公司，再由利
    鑫公司將系爭土地所有權應有部分移轉登記予上訴人。
  ㈢上訴人得否依系爭契約第8條第1項第4款約定，請求利鑫公司
    給付上訴人120萬9,000元本息，及自107年7月31日起至交付
    系爭房屋之日止，按每日3,250元計算之違約金？
　  經查，系爭買賣契約第8條第1項第4款及第16條第2項約定：
    「通知交屋期限：賣方（即利鑫公司）應於領得使用執照6
    個月內，通知買方（即上訴人）進行交屋。於交屋時雙方應
    履行下列各目義務：…㈣賣方如未於領得使用執照6個月內通
    知買方進行交屋，每逾1日應按已繳房地價款依萬分之五單
    利計算遲延利息予買方」、「特約事項（個別磋商條款）：
    …⒉賣方最遲應於民國106年7月23日前（同時為交屋日）將本
    標的產權過戶予買方名下，賣方應給付無瑕疵之買賣標的（
    包含物之瑕疵與權利瑕疵），並點交予買方使用管理。」（
    見桃院卷10、12頁），可知系爭買賣契約第8條第1 項第4款
    所載利鑫公司應按已繳房地價款計算遲延利息予上訴人之約
    定，係針對利鑫公司於領得系爭房屋使用執照後，未於6個
    月內通知上訴人進行交屋時之違約懲罰，非指利鑫公司遲未
    交付系爭房屋時，上訴人即可據此約定為請求，是系爭房屋
    既尚未取得使用執照，自無該條款之適用。此外，系爭買賣
    契約第16條第2項約定乃兩造特約利鑫公司移轉系爭房地之
    時間，並無約定利鑫公司違約時應如何支付違約金，故上訴
    人依此請求利鑫公司按日支付違約金云云，自非有據。
  ㈣上訴人得否依民法第231條第1項規定，請求利鑫公司應再給
    付上訴人租金損害2萬3,300元，及自107年7月31日起至清償
    日止，按年息5％計算之利息？
  ⒈按債務人遲延者，債權人得請求其賠償因遲延所生之損害。
    遲延之債務，以支付金錢為標的者，債權人得請求依法定利
    率計算之遲延利息。應付利息之債務，其利率未經約定，亦
    無法律可據者，週年利率為5％。民法第231條第1項、第203
    條定有明文。
  ⒉經查，利鑫公司未於系爭買賣契約第16條第2項所約定之期日
    交付及移轉系爭房地，已如前述；而上訴人主張其因未能於
    該交屋日入住，須另行租屋居住，自106年8月1日起至107年
    7月30日止，每月支出租金2萬3,300元，共計支出27萬9,600
    元（計算式：23,300元x12=279,600元）一節，業據提出房
    屋租賃契約、上訴人永豐銀行活期儲蓄存簿為證（見原審院
    卷48至51、236至240頁），堪信為真實。是以上訴人請求利
    鑫公司賠償27萬9,600元本息，應為可採，原審僅判給25萬6
    ,300元本息，上訴請求應再給付2萬3,300元（計算式：279,
    600－256,300＝23,300）本息，為有理由。
  ㈤至上訴人備位上訴聲明第2項請求利鑫公司交付系爭房屋部分
    ，因系爭房屋興建中或興建完工後建物權利已信託予陽信公
    司所有，上訴人無從要求利鑫公司交付之，業如前述，不應
    准許。又上訴備位聲明第3項及變更聲明請求利鑫公司給付
    違約懲罰損害部分，因與系爭契約第8條第1項第4款、第16
    條第2項約定不符，亦如前述，不應准許。
七、綜上所述，上訴人依民法第231條第1項規定，請求利鑫公司
    應再給付上訴人2萬3,300元，及自107年7月31日起至清償日
    止，按年息5％計算之利息，為有理由，應予准許，逾此部分
    之請求，為無理由，不應准許。原審就上開應准許部分，為
    上訴人敗訴之判決，並為否准假執行之宣告，尚有未洽，上
    訴意旨指摘原判決此部分不當，求予廢棄改判，為有理由，
    爰由本院廢棄改判如主文第2項所示。至上開不應准許部分
    ，原審為上訴人敗訴之判決，核無違誤，上訴意旨指摘原判
    決此部分不當，求予廢棄改判，為無理由，應予駁回。另上
    訴人變更聲明部分，亦無理由，應予駁回。上訴人上訴無理
    由部分及變更聲明之請求既經駁回，其假執行之聲請亦失所
    附麗，應併予駁回。
八、本件事證已臻明確，兩造其餘攻擊防禦方法及所提證據，經
    本院審酌後，認均不足以影響判決之結果，爰不逐一詳予論
    駁，併此敘明。
九、據上論結，本件上訴為一部有理由、一部無理由，變更之訴
    為無理由，依民事訴訟法第450條、第449條第1項、第79條
    、第78條、第463條、第385條第1項前段，判決如主文。
中　　華　　民　　國　　109 　年　　8 　　月　　25　　日
　　　　　　　　　民事第三庭   
                      審判長法  官  林玉珮
                            法  官  何君豪
                            法  官  徐淑芬
正本係照原本作成。
如不服本判決，應於收受送達後20日內向本院提出上訴書狀，其
未表明上訴理由者，應於提出上訴後20日內向本院補提理由書狀
（均須按他造當事人之人數附繕本）上訴時應提出委任律師或具
有律師資格之人之委任狀；委任有律師資格者，另應附具律師資
格證書及釋明委任人與受任人有民事訴訟法第466 條之1第1項但
書或第2項（詳附註）所定關係之釋明文書影本。如委任律師提
起上訴者，應一併繳納上訴審裁判費。
中　　華　　民　　國　　109 　年　　8 　　月　　25　　日
　　　　　　　　　　　　　　書記官  魏汝萍
附註：
民事訴訟法第466條之1（第1項、第2項）：
對於第二審判決上訴，上訴人應委任律師為訴訟代理人。但上訴
人或其法定代理人具有律師資格者，不在此限。
上訴人之配偶、三親等內之血親、二親等內之姻親，或上訴人為
法人、中央或地方機關時，其所屬專任人員具有律師資格並經法
院認為適當者，亦得為第三審訴訟代理人。